臺灣高等法院刑事判決
111年度上易字第620號
上  訴  人  臺灣新北地方檢察署檢察官
被      告  楊錦賜

上列上訴人因被告過失傷害案件，不服臺灣新北地方法院110年
度易字第745號，中華民國111年2月25日第一審判決（起訴案號
：臺灣新北地方檢察署110年度偵字第10307號），提起上訴，本
院判決如下：
    主  文
上訴駁回。               
    理  由
一、經本院審理結果，認第一審判決對被告楊錦賜為無罪之諭知
    ，核無不當，應予維持，並引用第一審判決書記載之證據及
    理由（如附件）。
二、檢察官上訴意旨以：被告不否認有於案發時、地與告訴人秦
    煌銘發生擦撞之事實，且據告訴人於警詢、偵訊及原審證述
    ：伊在社區1樓公共梯間通道與被告發生擦撞，伊倒完垃圾
    就直接到醫院就診等語；證人即員警鍾秉㢬於偵訊證述：告
    訴人及被告兩人都說是擦撞等語，足認被告與告訴人確有於
    案發時、地發生擦撞之事實。參以卷附天主教永和耕莘醫院
    （下稱耕莘醫院）診斷證明書、急診病歷紀錄單及放射線檢
    查報告單均明確記載告訴人受有左側肩膀挫傷之傷勢，益徵
    告訴人證述其於案發後旋即至醫院急診就診之事實，並非子
    虛。至告訴人固然執詞主張被告係故意而為，致其受有傷害
    之情，然經檢察官偵查結果，認尚無得僅憑告訴人片面指訴
    ，率認被告主觀上有何傷害之故意，因認被告涉犯過失傷害
    之事實予以起訴。原審未詳予審究卷內不利於被告之客觀證
    據資料，所為證據評價及認定事實，顯然有違論理法則與經
    驗法則，而有適用法則不當之判決違背法令事由。
三、經查：
㈠、檢察官雖謂被告不否認有於案發時、地與告訴人發生擦撞之
    事，告訴人及證人即員警鍾秉㢬亦證稱告訴人及被告兩人有
    擦撞等語，足認被告與告訴人確有於案發時、地發生擦撞之
    事實。惟查，告訴人於警詢、偵查、原審係證稱被告以左手
    肘攻擊伊，用左手肘用力撞伊之左肩云云，然被告自警詢、
    偵查、原審及本院均僅供稱其肩膀有碰到告訴人之包包，否
    認有碰撞告訴人之肩膀等情，而證人鍾秉㢬於偵查雖證稱被
    告及告訴人兩人都說是擦撞等語，但並未證述被告及告訴人
    有提到擦撞何處及擦撞之動作。可見被告與告訴人、證人鍾
    秉㢬所述之擦撞情節各異，故被告之供述及證人鍾秉㢬之證述
    並不足以佐證告訴人所述為真。參以告訴人於警詢及偵查 
    僅證稱被告在兩人錯身時以左手肘攻擊伊，隨即跑開，但於
    原審卻證稱被告撞伊兩次，錯身之前跟之後各一次，益徵告
    訴人之證詞前後不一。況被告於本院供稱案發之前並不認告
    訴人，告訴人亦稱其不認識被告，則依常情實難認被告有何
    攻擊告訴人之動機。故告訴人之證述猶有疑義，尚難遽採。
㈡、又告訴人所提出之耕莘醫院診斷證明書固記載告訴人受有「
    左側肩膀挫傷」之傷勢，然依卷附告訴人急診護理評估記錄
    記載：告訴人主訴「大樓保全用身體撞左肩挫傷疼痛入」；
    檢傷內容「T08胸部外傷（胸部鈍傷）」，可見左肩挫傷係
    依告訴人之主訴，但其所述與檢傷內容尚有不符。再者，告
    訴人於偵查證稱被告用左手肘用力撞其左肩，其左肩肌肉都
    瘀青云云，然告訴人所提之左肩瘀血照片，係109年11月2日
    拍攝，距事發時間已有2、3日，且與急診護理評估記錄所載
    左肩「無明顯瘀斑或紅斑（no obvious ecchymosis or ery
    thema）」之情形不同，故耕莘醫院診斷證明書及急診護理
    評估記錄亦無法佐證告訴人是否受有起訴書所載左側肩膀挫
    傷之傷勢，以及該傷勢是否為被告所造成。
㈢、綜上所述，原審以檢察官提出之證據，尚不足超越合理之懷
    疑而形成對被告有罪之確信，被告犯罪即不能證明，而諭知
    被告無罪之判決，經核並無不合。檢察官上訴意旨所指係對
    原審之證據取捨及心證裁量再事爭執，仍無從使本院形成被
    告有罪之心證，其上訴為無理由，應予駁回。
據上論斷，應依刑事訴訟法第373條、第368條，判決如主文。
本案經檢察官黃佳彥提起公訴，檢察官朱曉群提起上訴，檢察官
林安紜到庭執行職務。
中　　華　　民　　國　　111 　年　　6 　　月　　14　　日
     　　　　　　 刑事第十六庭  審判長法　官  劉嶽承
                                      法　官  古瑞君
                                      法　官  廖紋妤
以上正本證明與原本無異。
不得上訴。 
                                      書記官  江珮菱
中　　華　　民　　國　　111 　年　　6 　　月　　15　　日

附件：
臺灣新北地方法院刑事判決
110年度易字第745號
公　訴　人　臺灣新北地方檢察署檢察官
被　　　告　楊錦賜　
上列被告因過失傷害案件，經檢察官提起公訴（110年度偵字第1
0307號），本院判決如下：
    主  文
楊錦賜無罪。
    理  由
一、公訴意旨略以：被告楊錦賜為新北市○○區○○路0段000號○○○○
    ○社區之保全人員，告訴人秦煌銘為社區住戶，2人於民國10
    9年10月31日上午7時18分許，在上址社區1樓公共梯間通道
    相遇，被告本應注意告訴人手持垃圾，且該處樓梯間空間狹
    窄，應注意勿與告訴人擦撞，而依當時情形，亦無不能注意
    之情事，卻疏未注意，不慎撞擊告訴人左肩，致告訴人受有
    左側肩膀挫傷之傷害。。
二、犯罪事實應依證據認定之，無證據不得認定犯罪事實；不能
    證明被告犯罪者，應諭知無罪之判決，刑事訴訟法第154條
    第2項、第301條第1項分別定有明文。認定不利於被告之事
    實，須依積極證據，苟積極證據不足為不利於被告事實之認
    定時，即應為有利於被告之認定，更不必有何有利之證據；
    認定犯罪事實所憑之證據，雖不以直接證據為限，間接證據
    亦包括在內，然而無論直接或間接證據，其為訴訟上之證明
    ，須於通常一般之人均不致有所懷疑，而得確信其為真實之
    程度者，始得據為有罪之認定，倘其證明尚未達到此一程度
    ，而有合理之懷疑存在時，事實審法院復已就其心證上理由
    予以闡述，敘明其如何無從為有罪之確信，因而為無罪之判
    決，尚不得任意指為違法。另按告訴人之告訴，係以使被告
    受刑事訴追為目的，是其陳述是否與事實相符，仍應調查其
    他證據以資審認。
三、本件公訴意旨認被告涉犯過失傷害罪嫌，無非係以被告於警
    詢及偵訊時之供述、證人即告訴人秦煌銘於警詢及偵訊之證
    述、證人鍾秉㢬於偵訊時之證述、職務報告、天主教永和耕
    莘醫院診斷證明書、病歷資料、保全值勤工程日誌簿、告訴
    人提出之錄音光碟暨譯文等件為其論據。
四、訊據被告固坦承於上開時、地與告訴人相遇，惟堅決否認本
    件過失傷害犯行，辯稱：當天我是與告訴人擦身而過，告訴
    人當時手上拿著垃圾，左肩側背一個黑色的包包，我的肩膀
    有碰到告訴人包包，但告訴人當時並無異狀，他倒完廚餘後
    由後方車道鐵捲門外出；我與告訴人身高相當，不論是行走
    碰撞或是以手肘平舉攻擊，均無可能造成告訴人肩膀正上方
    受傷，故告訴人肩膀之挫傷是否為真，令人存疑；另被告與
    告訴人擦身而過到告訴人就醫有1小時10分鐘之時間差，告
    訴人若真有受傷，係何時、何地受傷，亦有疑問；再者，告
    訴人歷次指述差異很大，顯然是告訴人虛構捏造以誣陷被告
    等語。經查：
　㈠證人即告訴人秦煌銘之證述有瑕疵可指：
　⒈證人即告訴人秦煌銘於警詢時證稱：當天上午7時18分許，在
    社區的公共梯間通道，我看到被告站在那裡，突然以左手肘
    攻擊我，被告攻擊之後就往值班台方向逃去等語（見偵字卷
    第13至16頁）。
　⒉證人即告訴人秦煌銘於偵訊時證稱：當天上午7時18分許，在
    社區1樓的公共樓梯間，我當時行經該處，被告站在該處，
    我當時要倒廚餘，被告向我衝過來，我與被告面對面，被告
    在我左前方，在錯身的時候，被告突然用左手肘用力撞我的
    左肩肩胛骨，我左肩肌肉都瘀青，被告當時是平舉攻擊；當
    時我問他為何要撞我，被告嘻皮笑臉的跑去他的守衛室等語
    （見偵字卷第86頁）。
　⒊證人即告訴人秦煌銘於審理時證稱：當天我一手提著垃圾、
    一手提著廚餘要到樓下一樓公共梯間，我看到被告站在公共
    梯間的通道門的階梯最上層，我是在比較低的平台看到被告
    ，我等被告而停頓下來，還右側身跟他保持一點距離能夠通
    行，結果他下來時，我跟他面對面，被告突然就用左肘舉起
    與肩同高，向左邊頂我的肩膀，讓我的肩膀很痛；被告當時
    是用左手肘的骨頭撞我的左肩部位，我當時沒有帶背包，我
    跟被告交錯之前我有看到他把手舉起來，在我們錯身之後他
    才用左手肘撞我，是撞我的左肩前面上緣，被告有一點衝的
    速度，比正常走路的速度快一點，我偵查時會說是肩胛骨是
    醫生跟我說的；被告撞了我兩次，錯身之前跟之後各一次，
    檢察官問我當時我只是沒有講而已等語（見易字卷第120至1
    26頁）。
　⒋比對上開證述，證人秦煌銘先於偵訊時證稱：被告是用左手
    肘用力撞其左肩肩胛骨等語；後於審理時證稱：被告是用左
    手肘的骨頭撞其左肩前面上緣等語。然而人類肩胛骨係指人
    體背部上方外側的骨頭，與肩膀前面上緣的位置明顯不同，
    證人秦煌銘為親身經歷之人，其所述被告傷害的身體部位卻
    有矛盾之處，其證詞是否可信，顯有疑問。又證人秦煌銘於
    審理時先證稱：我跟被告交錯之前我有看到他把手舉起來，
    在我們錯身之後他才用左手肘撞我，是撞我的左肩前面上緣
    等語；但隨即改稱：被告撞了我兩次，錯身之前跟之後各一
    次等語；而證人秦煌銘於偵訊時僅證稱是錯身後才撞到，並
    未曾提及被告撞擊其身體兩次。本案被告撞擊證人秦煌銘之
    次數，乃被告如何傷害證人秦煌銘之重要情節，但證人秦煌
    銘證詞卻明顯不一致，依證人秦煌銘偵訊及審理時剛開始之
    證述，被告係錯身而過後才以左肘施以傷害行為，但被告與
    證人秦煌銘「錯身後」，才用左肘傷害證人秦煌銘左肩「前
    面」上緣，顯與常理有違，證人秦煌銘是否因為察覺其說法
    不合理，才改稱被告在錯身前也有撞擊一次，不得而知，但
    證人秦煌銘此翻異證詞之舉，反而益證其證述之可信性存疑
    。
　㈡診斷證明書、照片及病歷資料無法補強：
　⒈告訴人所提出之天主教永和耕莘醫院（下稱耕莘醫院）109年
    10月31日乙種診斷證明書固記載告訴人受有「左側肩膀挫傷
    」之傷勢（見他字卷第9頁），然依檢察官函詢耕莘醫院提
    供之告訴人急診護理評估記錄記載，告訴人雖「主訴：大樓
    保全用身體撞左肩挫傷疼痛入」；但檢傷內容卻是「T08胸
    部外傷（胸部鈍傷）；急性中樞中度疼痛（4-7）」（見偵
    字卷第117頁），其主訴與檢傷內容明顯不符，告訴人傷勢
    為何，實有疑問。
　⒉再者，上開急診護理評估記錄載明左肩「無明顯瘀斑或紅斑
    （no obvious ecchymosis or erythema）」（見偵字卷第1
    19頁）；但告訴人提出之左肩膀挫傷瘀血照片1張，卻呈現
    左肩上方有明顯大片瘀血（見他字卷第21頁），告訴人提出
    之傷勢照片與急診護理評估記錄有明顯差異。又告訴人於偵
    訊及審理時均自承該照片為109年11月2日拍攝等語（見偵字
    卷第90頁、易字卷第126頁），故該照片距離本案事發時間
    已有相當時日，不能證明照片上所示傷勢與被告有關；況且
    告訴人另提出之健祐中醫診所診斷證明書上記載，被告於10
    9年11月4日至17日至該診所就診，其病名為「左肩及手部之
    挫傷」（見他字卷第23頁），是告訴人除主訴之左肩挫傷外
    ，另出現不明原因造成之「手部」挫傷。綜合上開診斷證明
    書、照片及病歷資料，告訴人似有誇大傷害情節之嫌，告訴
    人是否受有起訴書所載左側肩膀挫傷之傷勢，又該傷勢是否
    為被告所造成，均有所疑。
　㈢證人鍾秉㢬偵訊時之證述、職務報告、管理員日誌簿及錄音光
    碟暨譯文均難以補強：
　⒈證人即員警鍾秉㢬於偵訊時證稱：告訴人到派出所說他跟被告
    發生擦撞，要跟被告談和解、賠償，但被告沒有正面回應，
    告訴人說被告若不賠償就要提告，我就跟告訴人回社區，跟
    被告確認情況；我印象被告是說與告訴人擦撞，一個人要進
    ，一個人要出，告訴人沒有說被告用什麼動作攻擊他，被告
    沒有承認過他攻擊告訴人，兩人都說是擦撞等語（見偵字卷
    第88至89頁），然而證人鍾秉㢬並非目睹本案事發過程之人
    ，且其所證述之內容，僅是其與被告及告訴人互動之情形，
    並轉述被告及告訴人之說詞，尚不足以補強被告確有本案過
    失傷害之犯行。
　⒉又當時被告願意向告訴人道歉並負擔醫藥費，此有職務報告
    、管理員日誌簿及錄音光碟暨譯文可以佐證（見偵字卷第17
    、75頁，他字卷第17頁），然而被告願意向告訴人道歉並負
    擔醫藥費，其動機亦有可能是為息事寧人，不能僅因被告願
    意道歉並曾經承諾願意賠償告訴人，即遽為被告不利之認定
    。另被告明知本案事發地點設置有監視器，卻故意向處理員
    警謊稱該處並無監視器，進而導致監視器畫面因時間經過2
    個月後而佚失（見審易字卷第109頁、易字卷第129至130頁
    ），被告此部分所為固有不當，且動機可議，但認定被告犯
    罪事實，仍應以卷內可以證明構成犯罪事實之直接證據或間
    接證據為憑，本案告訴人之指述有前揭瑕疵可指，其餘證據
    亦無從補強告訴人指述，已如前述，本院尚難因被告上開不
    當作為，即率斷被告有本案過失傷害犯行，併此說明。
五、被告否認被訴當天有過失擦撞告訴人肩膀並造成其左側肩膀
    挫傷，而告訴人之指述前後齟齬有上開瑕疵可指，其所提診
    斷證明書、照片及病歷資料又互有矛盾，其餘證據亦無從補
    強告訴人指述之可信度，故依檢察官所提出之事證及卷存證
    據，未使本院形成被告有罪確信之心證，被告所涉過失傷害
    犯行尚屬不能證明，應為無罪之諭知。
據上論斷，應依刑事訴訟法第301條第1項前段，判決如主文。
本案經檢察官黃佳彥偵查起訴，由檢察官朱曉群到庭執行公訴。
中　　華　　民　　國　　111 　年　　2 　　月　　25　　日
                  刑事第二十庭  法　官  陳宏璋
上列正本證明與原本無異。
如不服本判決，應於判決送達後20日內敘明上訴理由，向本院提
出上訴狀 (應附繕本) ，上訴於臺灣高等法院。其未敘述上訴理
由者，應於上訴期間屆滿後20日內向本院補提理由書「切勿逕送
上級法院」。
                                書記官  許維倫
中　　華　　民　　國　　111 　年　　3 　　月　　3 　　日